臺灣高等法院民事判決
109年度上字第209號
上  訴  人  勝興開發建設股份有限公司

法定代理人  徐  彬  
訴訟代理人  顏光嵐律師
複  代理人  林達傑律師
被  上訴人  林大為  

            謝美櫻  
共      同
訴訟代理人  林福地律師
上列當事人間請求損害賠償事件，上訴人對於中華民國109年1月
14日臺灣新北地方法院108年度訴字第3033號第一審判決提起上
訴，本院於109年9月9日言詞辯論終結，判決如下：
    主      文
上訴駁回。
第二審訴訟費用由上訴人負擔。
    事實及理由
一、上訴人主張：伊於民國103年8月30日與被上訴人就新北市○○
    區○○段000○地號土地簽訂合建契約，被上訴人欲增購9樓C戶
    房地（下稱系爭房屋），雙方於104年5月30日協議「…（被
    上訴人）以每坪新臺幣（下同）49.3萬元打9折計算…實際於
    使照核准後測量成果圖之實際面積扣除6坪後，再以多退少
    補，付款於使照核准後15日辦理。」為生效要件。因被上訴
    人未於期限內付款，上開約定因條件不成就而失效，伊並於
    108年6月28日向被上訴人解除契約，是增購約定因雙方意思
    表示未合致，或因被上訴人未於期限內付款而失效，或已經
    伊解除。詎被上訴人為制衡伊，明知顯無理由，竟對系爭房
    地聲請假處分，經臺灣新北地方法院（下稱新北地院）108
    年度全字第25號假處分事件裁定准許（下稱系爭假處分），
    阻撓伊對外銷售系爭房地，被上訴人所為顯屬侵權行為，伊
    因系爭房地無法即時辦理過戶，不得不與買方另行約定移轉
    事宜，因而喪失鉅額議價權利，勉強以859萬元價格賤賣系
    爭房地，受有198萬5,000元差價損害，故伊得依民法184條
    第1項規定請求被上訴人連帶賠償，聲明：被上訴人應連帶
    給付上訴人198萬5,000元，及自起訴狀繕本送達翌日起至清
    償日止，按年息5%計算之利息。原審判決上訴人敗訴，上訴
    人不服，提起上訴。上訴聲明：㈠原判決廢棄。㈡被上訴人應
    連帶給付上訴人198萬5,000元，及自起訴狀繕本送達之翌日
    起至清償日止，按年息5%計算之利息。㈢願供擔保請准宣告
    假執行。
二、被上訴人則以：兩造簽訂買賣契約，就買賣標的、房屋坪數
    、每坪單價、買賣總價之計算方式及價金支付期間均已明確
    ，並無因增購約定之意思表示未合致而失效之情形。伊於使
    用執照核發後，即向上訴人表示依約定之價款592萬7,800元
    付款，為上訴人拒絕，要求給付售價859萬元，伊不同意，
    已寄發存證信函要求上訴人於108年1月16日前與伊聯繫簽約
    ，遭上訴人不理，是伊等並無未於約定期限內付款之事，自
    無契約失效或得解約之可言。伊等對系爭房地聲請假處分保
    全執行，係依法行使權利，經法院裁准，不構成侵權行為，
    況假處分裁定之相對人為臺億建築經理股份有限公司（下稱
    臺億公司），上訴人不受假處分之拘束。又系爭假處分不受
    新北地院108年度訴字第1435號撤銷信託契約等（包含履行
    增購系爭房地之買賣契約）事件（下稱另案）判決之影響，
    故其請求於法無據等語，資為抗辯。被上訴人答辯聲明：㈠
    上訴駁回。㈡如受不利判決，願供擔保請准宣告免為假執行
    。
三、查兩造於103年8月30日簽訂合建契約，嗣104年5月30日協議
    被上訴人可增購9樓Ｃ戶，每坪49.3萬元，打9折，實際面積
    扣除6坪後計算，使用執照核准後15日付款。被上訴人聲請
    系爭假處分經准許在案，另案已判決上訴人敗訴，上訴後亦
    經本院109年度上字第128號判決駁回上訴及追加之訴，有10
    4年5月30日會議記錄、系爭假處分裁定、另案判決等可參（
    見原審卷第19、31至34頁、本院卷第49至58、115至127頁）
    ，且為兩造所不爭（見本院卷第108頁），可信為真。
四、上訴人主張伊與臺億公司就系爭房地訂有信託契約，約定系
    爭房地之處分權或最終損益之承受或享有歸屬伊，因被上訴
    人聲請系爭假處分係故意侵權行為，致伊無法辦理移轉登記
    降價賤售系爭房地，受有價差198萬5,000元之損害，被上訴
    人應依民法第184條第1項規定負賠償責任等語，為被上訴人
    所否認，並以前詞置辯。經查：
  ㈠當事人主張有利於己之事實者，就其事實有舉證之責任，民
    事訴訟法第277條前段定有明文，就侵權行為言，被害人應
    就行為人因故意或過失，不法侵害其權利之事實負舉證責任
    。又損害賠償之債，以有損害之發生及有責任原因之事實，
    並二者之間，有相當因果關係為成立要件；故原告所主張損
    害賠償之債，如不合於此項成立要件者，即難謂有損害賠償
    請求權存在（最高法院48年台上字第481號判決先例參照）
    。而債務人因假處分受有損害，向債權人請求賠償，若非本
    於民事訴訟法第533條準用第531條之規定，而係依民法侵權
    行為之法則辦理，則須債權人聲請假處分有故意或過失，始
    得為之（最高法院95年度台上字第2986號裁判意旨參照）。
    而假處分之目的係債權人為保全強制執行，在保全債權之範
    圍之內，暫時凍結維持債務人之財產現狀，其原即不以債權
    人實體上確有主張之權利為要件，如債權人確信其有聲請假
    處分查封債務人財產之法律上原因，自難僅因嗣後判決認其
    欠缺所主張之實體上權利，即謂其於初始聲請假處分之行為
    具有侵權行為之故意或過失。
  ㈡本件被上訴人聲請系爭假處分，係以其與上訴人間因104年5
    月30日簽訂協議增購系爭房屋，上訴人要求須於108年1月10
    日前以總價859萬元簽訂買賣合約，逾期未簽約，將系爭房
    屋另行處置等，因恐上訴人指示受託人將系爭房屋讓與或設
    定抵押權與其他第三人，將致其移轉登記請求權日後有不能
    執行或甚難執行之虞，而聲請對系爭房屋為假處分，有合建
    契約書、建物平面圖、104年5月30日會議紀錄、使用執照、
    建物登記謄本、購屋通知、108年1月3日存證信函、108年1
    月10日存證信函為據，原法院審酌其聲請，認其就假處分之
    請求已有相當釋明；就假處分之原因，其主張上訴人以存證
    信函表明，若逾108年1月10日未完成系爭房屋之買賣合約簽
    約，將不再催告並另行處置，且嗣後就被上訴人之存證信函
    亦未置理等情，亦有上開文件可稽，而臺億公司為上訴人之
    受託人，其有可能依上訴人之指示，將系爭房屋移轉登記予
    其他第三人或為其他處分或設定負擔，則被上訴人即難以向
    上訴人請求移轉登記系爭房屋，並代位向臺億公司請求移轉
    登記系爭房屋，故被上訴人主張日後恐有不能或甚難執行之
    虞等情，非屬無據，可認其就請求標的物之現況有變更，致
    有日後不能強制執行，或甚難強制執行之虞之假處分原因已
    為釋明。雖其釋明尚有未足，然其既已陳明願供擔保以補釋
    明之不足，可認其釋明之不足，擔保足以補之，故其請求應
    予准許，有系爭假處分裁定可稽（見原審卷第31至34頁），
    是被上訴人主觀上係信賴其對上訴人有實體上之請求權存在
    ，因恐其請求權有無法獲得滿足之虞，本於其主張，基於保
    全權利目的，就系爭房地聲請系爭假處分，係為保全實體上
    權利所為之保全行為，經原法院審認其聲請假處分之請求已
    經釋明，認有其必要性而予裁定准許，係符合法律規定所為
    之保全行為。
  ㈢上訴人稱被上訴人明知顯無理由仍聲請系爭假處分，阻撓伊
    對外銷售系爭房地，另案訴訟已經法院判決其敗訴，上訴後
    亦經判決上訴駁回在案，可見被上訴人明知無實體上請求權
    存在，仍執意聲請假處分，自屬故意或過失之侵權行為，或
    濫用權利，確屬不法云云。然上訴人並未爭執被上訴人於系
    爭假處分及另案訴訟中所提相關事證形式上之真正，經原法
    院審酌相關事證後，認應准許系爭假處分之聲請，可見被上
    訴人之所為，係就法律賦予保障之權利為正當之行使，難認
    係故意不法侵害他人權利之行為。被上訴人聲請系爭假處分
    查封系爭房地，就其實體上權利存否之判斷，本非審酌聲請
    假處分程序法院所得論究之事，自不能因另案事後經法院就
    實體上權利之存否為判決認定，而謂被上訴人於初始聲請系
    爭假處分時，係基於侵權行為之故意所為。此外，上訴人復
    未能舉證被上訴人聲請系爭假處分及執行假處分行為時，有
    何故意或過失不法侵害其權利之情事，依前揭說明，尚難僅
    因被上訴人之另案訴訟經法院判決敗訴，即認其就聲請系爭
    假處分一事，應負侵權行為賠償責任。
　㈣綜上，上訴人主張被上訴人聲請系爭假處分係不法侵害伊之
    權利，伊因系爭假處分禁止對系爭房地為所有權移轉登記等
    處分行為，致伊無法即時依買賣契約將系爭房地移轉登記予
    買受人，造成伊不得不賤售系爭房地受有價差損害云云，並
    不可採。
五、綜上所述，上訴人主張依民法第184條第1項規定，請求被上
    訴人連帶賠償價差損失198萬5,000元，及自起訴狀繕本送達
    翌日起至清償日止，按年息5%計算之利息，為無理由，不應
    准許。原審為上訴人敗訴之判決，理由雖有不同，結論則無
    二致，仍應維持。上訴論旨指摘原判決不當，求予廢棄改判
    ，為無理由，應駁回其上訴。
六、本件事證已臻明確，兩造其餘之攻擊或防禦方法及所用之證
    據，經本院斟酌後，認為均不足以影響本判決之結果，爰不
    逐一論列，附此敘明。
七、據上論結，本件上訴為無理由，依民事訴訟法第449條第2項
    、第78條，判決如主文。
中　　華　　民　　國　 109　　年　　9 　　月　　30　　日
                  民事第十九庭  
                      審判長法  官  魏麗娟
                            法  官  陳慧萍
                            法  官  潘進柳
正本係照原本作成。
如不服本判決，應於收受送達後20日內向本院提出上訴書狀，其
未表明上訴理由者，應於提出上訴後20日內向本院補提理由書狀
（均須按他造當事人之人數附繕本）上訴時應提出委任律師或具
有律師資格之人之委任狀；委任有律師資格者，另應附具律師資
格證書及釋明委任人與受任人有民事訴訟法第466 條之1第1項但
書或第2項（詳附註）所定關係之釋明文書影本。如委任律師提
起上訴者，應一併繳納上訴審裁判費。
中　　華　　民　　國　　109 　年　　9 　　月　　30　　日

　　　　　　　　　　　　　  書記官  廖婷璇
附註：
民事訴訟法第466條之1（第1項、第2項）：
對於第二審判決上訴，上訴人應委任律師為訴訟代理人。但上訴
人或其法定代理人具有律師資格者，不在此限。
上訴人之配偶、三親等內之血親、二親等內之姻親，或上訴人為
法人、中央或地方機關時，其所屬專任人員具有律師資格並經法
院認為適當者，亦得為第三審訴訟代理人。